【裁判字號】    99,交易,831
【裁判日期】    991125
【裁判案由】    過失致死
【裁判全文】
臺灣臺中地方法院刑事判決             99年度交易字第831號
公  訴  人  臺灣臺中地方法院檢察署檢察官
被      告  李翼廷
上列被告因過失致死案件，經檢察官提起公訴（99年度調偵字第
449 號），嗣因被告就被訴事實為有罪之陳述，經本院裁定適用
簡式審判程序審理，判決如下：
    主      文
李翼廷因過失致人於死，處有期徒刑捌月。
    事實及理由
壹、犯罪事實：
  一李翼廷於民國99年8 月24日上午8 時30分許，駕駛車牌號碼
    1419-UE 號自用小客車，沿臺中縣大雅鄉○○路由東往西方
    向行駛，至中科路與科雅東路路口時，原應注意駕駛汽車至
    交岔路口，其行進、轉彎，應遵守燈光號誌或交通指揮人員
    之指揮；汽車行駛至交岔路口，轉彎車應讓直行車先行，並
    注意車前狀況，隨時採取必要之安全措施。而依當時天候晴
    、日間自然光線、路面鋪裝柏油、路面乾燥、無缺陷、無障
    礙物，視距良好等情形，並無不能注意之情事，李翼廷因路
    況不熟，疏未注意中科路方向之號誌燈分為紅燈、右轉燈、
    直行燈及黃燈，須待汽車道右轉燈亮始得由中科路右轉科雅
    東路，亦疏未注意車前狀況，於中科路方向機車道號誌燈直
    行燈及右轉燈亮、汽車道號誌燈僅直行燈亮時，即貿然右轉
    科雅東路，適有張雅雯騎乘車牌號碼VOJ-387 號輕型機車，
    沿中科路直行駛至該處，依機車號誌燈直行，見上開情形欲
    閃避已嫌不及，遂與李翼廷所駕駛之前開自小客車發生碰撞
    ，張雅雯因而人車倒地，並受有吸入性窒息、肋骨骨折併創
    傷性血氣胸、雙側骨盆骨折及四肢多處骨折之傷害，經送醫
    後不治死亡。李翼廷於肇事後，在有偵查權限之公務員確知
    肇事駕駛為何人前，主動向前來處理之員警自首而接受裁判
    。
  二案經臺灣臺中地方法院檢察署檢察官相驗後自動檢舉偵查起
    訴。
貳、認定犯罪事實所憑證據及理由：
  一程序事項：
    (一)按除簡式審判程序、簡易程序及第376 條第1 款、第2 款
      所列之罪之案件外，第一審應行合議審判，刑事訴訟法第
      284 條之1 定有明文。本件被告李翼廷所犯過失致死案件
      ，係屬刑事訴訟法第376 條第1 款所列之罪之案件，依上
      開條文規定，第一審自毋庸行合議審判，先予敘明。
    (二)被告所犯刑法第276 條第1 項之罪，係死刑、無期徒刑、
      最輕本刑為3 年以上有期徒刑以外之罪，其於審理程序就
      前揭被訴事實為有罪之陳述，經告知簡式審判程序之旨，
      並聽取其與公訴人之意見後，本院裁定進行簡式審判程序
      ，是本件之證據調查，依刑事訴訟法第273 條之2 規定，
      不受同法第159 條第1 項、第161 條之2 、第161 條之3
      、第163 條之1 及第164 條至第170 條規定之限制，合先
      敘明。
  二上開犯罪事實，業據證人即告訴人張耀宗陳述明確，證人即
    內政部警政署保安警察第二總隊第三大隊第二中隊警員張振
    哲於本院審理時另具結證稱：「中科路與科雅東路號誌燈是
    4 個燈：紅燈、右轉燈、直行燈、黃燈，被告行駛在快車道
    上，當時的號誌只有機車道的右轉燈亮，快車道只有直行燈
    亮，不能右轉。」等語，並有道路交通事故現場圖、道路交
    通事故調查報告表(一)、(二)、肇事現場照片等件附卷可參。又
    被害人張雅雯確因本件車禍事故受傷，經送往行政院退除役
    官兵輔導委員會臺中榮民總醫院急救，仍於99年8 月24日12
    時44分許，因吸入性窒息、肋骨骨折併創傷性血氣胸、雙側
    骨盆骨折及四肢多處骨折死亡，並經臺灣臺中地方法院檢察
    署檢察官督同檢驗員相驗無訛，製有相驗筆錄、相驗屍體證
    明書、檢驗報告書、及行政院衛生署退除役官兵輔導委員會
    臺中榮民總醫院（下稱臺中榮總）診斷證明書1 份在卷可參
    。被告於本院審理時亦坦承上開犯行，並供稱伊因路況不熟
    ，將機車道之右轉燈誤認為係汽車道之右轉燈而右轉。
  三按汽車行駛至交岔路口，其行進、轉彎，應遵守燈光號誌或
    交通指揮人員之指揮，遇有交通指揮人員指揮與燈光號誌並
    用時，以交通指揮人員之指揮為準；轉彎車應讓直行車先行
    ；汽車行駛時，駕駛人應注意車前狀況及兩車併行之間隔，
    並隨時採取必要之安全措施，道路交通安全規則第102 條第
    1 項第2 款、第7 款、第94條分別定有明文。本件被告於前
    開時間，駕駛車牌號碼1419-UE 號自用小客車，沿臺中縣大
    雅鄉○○路由東往西方向行駛，至中科路與科雅東路路口時
    ，本應注意上述規定，而依當時之情形，又無不能注意之情
    事，竟疏未注意，於快車道右轉燈未亮時，即貿然右轉，致
    撞擊騎乘車牌號碼VOJ-387 號輕型機車，遵守燈光號誌之被
    害人張雅雯，使被害人張雅雯受有吸入性窒息、肋骨骨折併
    創傷性血氣胸、雙側骨盆骨折及四肢多處骨折，經送往臺中
    榮總急救，仍於同日12時44分急救無效死亡，被告上開駕駛
    行為顯有過失，且被告過失駕駛行為與被害人死亡結果間，
    具有相當因果關係。本案事證至為明確，被告上開犯行，堪
    予認定，應依法論科。
、論罪科刑之理由：
  一核被告所為，係犯刑法第276 條第1 項之過失致死罪。
  二被告於犯罪後，有偵查權限之人知悉犯罪人之前，主動向到
    場處理事故員警陳明自己係肇事者，並陳述肇事經過，業據
    證人張振哲證述明確，被告對於未發覺之罪自首而接受裁判
    ，依刑法第62條前段之規定減輕其刑。
  三爰審酌被告前無犯罪前科，有臺灣高等法院被告前案紀錄表
    1 份在卷可稽，素行堪稱良好，被告行車未遵守交通規則而
    過失致人於死之行為，雖非如故意行為之惡性重大，然被告
    對於本案車禍之發生，確實具有前揭重大過失，並造成被害
    人張雅雯死亡，對於被害人自身及其家屬均造成難以回復之
    損害及傷痛；被告事後雖多次與被害人家屬商談賠償事宜，
    然迄今仍未與被害人家屬達成民事和解，以獲取被害人家屬
    之原諒等一切情狀，量處如主文所示之刑。
肆、適用之法律：
    依刑事訴訟法第284 條之1 、第273 條之1 第1 項、第299
    條第1 項前段，刑法第276 條第1 項、第62條前段，刑法施
    行法第1 條之1 第1 項、第2 項前段，判決如主文。
中    華    民    國    99    年    11    月    25    日
                  刑事第十六庭  法  官  楊欣怡
以上正本證明與原本無異。
如不服本判決，應於收受判決後10日內向本院提出上訴書狀，並
應敘述具體理由；其未敘述上訴理由者，應於上訴期間屆滿後20
日內向本院補提理由書（均須按他造當事人之人數附繕本）「切
勿逕送上級法院」。
告訴人或被害人對於判決如有不服具備理由請求檢察官上訴者，
其上訴期間之計算係以檢察官收受判決正本之日期為準。
                                書記官  黃泰能
中    華    民    國    99    年    11    月    25    日
附錄論罪科刑法條：
中華民國刑法第276條
因過失致人於死者，處2 年以下有期徒刑、拘役或2 千元以下罰
金。
從事業務之人，因業務上之過失犯前項之罪者，處5 年以下有期
徒刑或拘役，得併科3 千元以下罰金。

司法院資訊處製作；財團法人民間司法改革基金會備份。
